---
title: "Sklep Rowerowy"
author: "Julia Sulka, Julia Urban, Barbara Michalska"
date: "2024-11-23"
output: 
  html_document:
    toc: true
    theme: paper
theme: paper
editor_options: 
  markdown: 
    wrap: sentence
---

```{r setup, include=FALSE}
knitr::opts_chunk$set(echo = TRUE)
options(repos = c(CRAN = "https://cloud.r-project.org/"))
library(readr)  # Do wczytywania CSV
library(naniar) # Do analizy brakujących danych
library(kableExtra)
library(dplyr)
# Wczytanie danych
data <- read_csv("sklep_rowerowy.csv")

# Podgląd danych
head(data)
```

## Wstęp

W ramach niniejszego projektu przeprowadzona zostanie eksploracyjna analiza danych (EDA) dotycząca sklepu rowerowego.
Celem analizy jest zrozumienie charakterystyk nabywców rowerów oraz identyfikacja czynników, które mogą wpływać na decyzję o zakupie roweru.
Dostępny zestaw danych obejmuje informacje o 1000 klientach, w tym szczegółowe cechy demograficzne i behawioralne, a także kategoryczną zmienną wyjściową informującą, czy dana osoba dokonała zakupu roweru.
Ponieważ dane zawierają brakujące wartości (NA), konieczne będzie ich odpowiednie przetworzenie, co stanowi istotny element procesu analizy danych.

**W ramach projektu zostaną wykonane następujące kroki:**

1.  *Data Cleansing, Wrangling*

2.  *Wizualizację Danych*

3.  *Analizę Opisową*

4.  *Wnioskowanie* *(testy statystyczne)*

5.  *Podsumowanie* *i* *wnioski* *końcowe*

**Opis zmiennych:**

-   *ID – unikalny identyfikator nabywcy*

-   *Marital Status – status cywilny (np. „Married”/„Single”)*

-   *Gender – płeć (np. „Male”/„Female”)*

-   *Income – dochód*

-   *Children – liczba dzieci*

-   *Education – poziom wykształcenia (np. „Bachelors”, „Partial High School”)*

-   *Occupation – zawód (np. „Clerical”, „Professional”)*

-   *Home Owner – posiadanie domu (tak/nie)*

-   *Cars – liczba posiadanych samochodów*

-   *Commute Distance – odległość do pracy (np. „0-1 Miles”, „5-10 Miles”)*

-   *Region – region geograficzny (np. „Europe”, „Pacific”, „North America”)*

-   *Age – wiek*

-   *Purchased Bike – zakup roweru (tak/nie) – zmienna wyjściowa*

```{r load_data, eval=TRUE, echo = FALSE, warning = FALSE, message = FALSE ,fig.height=8, fig.align='center'}

# Podgląd danych
data%>%
  head(10) %>%  # Wyświetlamy tylko pierwsze 10 wierszy, aby tabela nie była zbyt duża
  kbl(caption = "Tabela 1: Przykładowe dane klientów sklepu rowerowego") %>%
  kable_styling(bootstrap_options = c("striped", "hover", "condensed", "responsive"), 
                full_width = FALSE)

```

------------------------------------------------------------------------

## Czyszczenie danych

**Czyszczenie danych** to proces usuwania, poprawiania lub imputacji brakujących, błędnych i niezgodnych wartości w zbiorze danych.
Jest kluczowe dla zapewnienia jakości analizy, ponieważ błędne lub niepełne dane mogą prowadzić do fałszywych wniosków.

```{r missing_data, eval=TRUE, echo = FALSE, warning = FALSE, message = FALSE ,fig.height=8, fig.align='center'}
# Liczba brakujących wartości w każdej kolumnie
library(naniar)
library(ggplot2)

brakujące<-n_miss(data)
  cat("Ilość brakujących wartości:" , brakujące)
  
gg_miss_upset(
  data, 
  nsets = 13, 
  main.bar.color = "Pink",      # Kolor głównego paska
  sets.bar.color = "Violet"       # Kolor pasków dla zestawów
)

```

## Interpretacja wykresu:

### Podsumowanie brakujących danych

-   Najwięcej braków występuje w kolumnach `Education`, `Occupation`, `Commute_Distance`, `Region`, `Home_Owner`, `Income`, `Marital_Status`, itp.
-   Niektóre zmienne często występują razem jako brakujące, co sugeruje, że te braki mogą być powiązane (np. jeśli brakuje informacji o dochodzie, może również brakować danych o statusie mieszkaniowym).
-   **Występowanie pojedynczych braków** – kilka zmiennych ma pojedyncze braki, co można łatwo uzupełnić imputacją.

```{r missing_data1, eval=TRUE, echo = FALSE, warning = FALSE, message = FALSE ,fig.height=8, fig.align='center'}
ggplot(data = data, aes(x = Income, y = Age)) +
  geom_point(color = "grey70", size = 3) +      # Punkty dla kompletnych danych
  geom_miss_point(size = 3) +                  # Punkty dla braków
  scale_color_manual(
    values = c("darkorange", "cyan4"),         # Kolory dla obecnych i brakujących
    name = "Status danych",                    # Tytuł legendy
    labels = c("Obecne", "Brakujące")          # Etykiety w legendzie
  ) +
  theme_minimal() +
  facet_wrap(~ Region, scales = "free") +      # Grupowanie według Regionu
  labs(
    title = "Brakujące dane w relacji Income i Age",
    subtitle = "Podział na regiony",
    x = "Dochód",
    y = "Wiek"
  )
```

### Analiza brakujących danych w relacji dochód-wiek

### Opis wykresu

Wykres przedstawia rozkład danych w relacji między dochodem (oś X) a wiekiem (oś Y), z uwzględnieniem statusu kompletności danych ("Obecne" lub "Brakujące").
Dane zostały podzielone na trzy regiony: - **Europa** - **Ameryka Północna** - **Pacyfik**

Kolor zielony oznacza dane obecne, natomiast kolor pomarańczowy wskazuje na dane brakujące.

### Kluczowe obserwacje

1.  **Podział na regiony**:
    -   Dane zostały przedstawione w trzech panelach odpowiadających regionom (Europa, Ameryka Północna, Pacyfik).
    -   Każdy region charakteryzuje się różnym rozkładem punktów, co wskazuje na regionalne różnice w relacji dochód-wiek.
2.  **Status danych**:
    -   Dane kompletne (zielony) dominują w całym zbiorze.
    -   Dane brakujące (pomarańczowy) występują sporadycznie, jednak są widoczne w określonych przedziałach wiekowych i dochodowych.
3.  **Charakterystyka poszczególnych regionów**:
    -   **Europa**:
        -   Rozkład jest bardziej rozproszony.
        -   Dochody są generalnie niższe niż w pozostałych regionach.
        -   Brakujące dane występują głównie w niższych przedziałach dochodowych.
    -   **Ameryka Północna**:
        -   Dane skoncentrowane w środkowych przedziałach wiekowych (20-60 lat) i dochodowych (50,000-100,000).
        -   Liczba brakujących danych jest minimalna.
    -   **Pacyfik**:
        -   Dane są rozproszone, podobnie jak w Europie.
        -   Braki danych występują w dolnych zakresach dochodów oraz wśród młodszych grup wiekowych.
4.  **Rozkład wiekowy i dochodowy**:
    -   Największa liczba obserwacji znajduje się w grupach wiekowych 30-60 lat oraz dochodowych 50,000-100,000.
    -   Brakujące dane są zauważalne w dolnych przedziałach dochodowych i w młodszych grupach wiekowych.

### Wnioski

-   Braki danych są niewielkie i raczej nie powinny znacząco wpłynąć na analizę ogólną. Mogą jednak mieć znaczenie w określonych przedziałach (np. niski dochód w Europie i Pacyfiku).
-   Regionalne różnice w rozkładach sugerują konieczność odrębnej analizy dla każdego regionu, aby uwzględnić lokalne specyfiki.

```{r missing_data2, eval=TRUE, echo=FALSE, fig.align='center', fig.height=8, message=FALSE, warning=FALSE}

gg_miss_fct(data, fct = Gender) +
  labs(
    title = "Brakujące dane w podziale na płeć",
    x = "Płeć",
    y = "Liczba brakujących wartości"
  ) +
  theme_minimal()

gg_miss_fct(data, fct = Region) +
  labs(
    title = "Brakujące dane w podziale na regiony",
    x = "Region",
    y = "Liczba brakujących wartości"
  ) +
  theme_minimal()

gg_miss_fct(data, fct = Education) +
  labs(
    title = "Brakujące dane w podziale na poziom wykształcenia",
    x = "Poziom wykształcenia",
    y = "Liczba brakujących wartości"
  ) +
  theme_minimal()

```

**1.** Brakujące dane w podziale na poziom wykształcenia W pierwszej analizie dane zostały podzielone według poziomu wykształcenia, a następnie przeanalizowano rozkład brakujących wartości w różnych kategoriach.
Wyniki wskazują, że:

Najwięcej brakujących wartości odnotowano w zmiennych *Age (Wiek), Children (Dzieci) oraz Cars (Samochody)*.
Szczególnie wysokie braki dotyczą grupy *Partial High School oraz Graduate Degree*, gdzie niektóre zmienne osiągają poziom braków przekraczający **2,5%** obserwacji.
Braki w zmiennych takich jak *Income (Dochód) oraz Marital Status (Stan cywilny)* są bardziej rozproszone, lecz zauważalne w kilku grupach wykształcenia.

**2.** Brakujące dane w podziale na regiony W drugiej analizie dane zostały podzielone według regionów *(Europe, North America, Pacific)*.
Obserwacje wskazują na następujące wnioski:

Najwięcej braków odnotowano w kategorii *Income (Dochód)* w regionie Pacific, gdzie poziom braków jest najwyższy **(powyżej 2,5%)**.
Znaczące luki występują także w kategoriach *Gender (Płeć) oraz Cars (Samochody)* w Europie, co sugeruje potencjalne błędy w zbieraniu danych w tym regionie.

Braki w pozostałych kategoriach, takich jak *Marital Status (Stan cywilny) czy Commute Distance (Dystans dojazdu)*, są mniej istotne, jednak nadal widoczne w różnych regionach.

**3.** Brakujące dane w podziale na płeć Ostatnia analiza dotyczyła rozkładu braków danych w zależności od płci.
Wyniki wskazują, że:

Najwięcej brakujących danych dotyczy osób, dla których nie określono płci (NA).
Szczególnie duże luki występują w kategoriach *Age (Wiek), Children (Dzieci) oraz Cars (Samochody)*, gdzie brakujące wartości osiągają poziom powyżej **7,5%**.
W grupach *Female i Male* braki danych są znacznie mniejsze, ale widoczne są w zmiennych *Marital Status oraz Income*.
Możliwe, że brak określenia płci wiąże się z problemami w rejestracji danych lub ich późniejszym przetwarzaniu, co wymaga dalszej weryfikacji.

**4.** Wnioski i rekomendacje Na podstawie powyższej analizy można sformułować następujące wnioski:

Braki danych są szczególnie widoczne w zmiennych związanych z wiekem, dziećmi oraz dochodem, co może wpłynąć na jakość przyszłych analiz i prognoz.
Warto zwrócić uwagę na grupę osób bez określonej płci (NA), gdyż w tej kategorii braki są znacznie większe niż w pozostałych grupach.

Region Pacific wyróżnia się pod względem brakujących wartości w dochodach, co może wskazywać na trudności w zbieraniu tych danych w tym obszarze.
W dalszych krokach zaleca się weryfikację źródeł brakujących danych oraz ewentualne zastosowanie metod imputacji, aby poprawić kompletność zbioru danych.

```{r change_missing_data3,eval=TRUE, echo = FALSE, warning = FALSE, message = FALSE ,fig.height=8, fig.align='center'}

# Wypełnienie braków danych

library(dlookr)
library(VIM)

data_withoutNA <- hotdeck(data)   # Funkcja hotdeck uzupełnia braki danych

n_miss<-n_miss(data_withoutNA)            # Ponowne sprawdzenie czy w danych są braki 
if(n_miss == 0){
cat("W naszym pliku nie ma już braków danych")}
data_withoutNA <- hotdeck(data, imp_var = FALSE) #Poprawienie funkcji hotdeck

```

#### Reguły walidacyjne dla danych

```{r,  echo = FALSE}
library(kableExtra)

rules1 <- data.frame(
  Zmienna = c(
    "ID", "Marital Status", "Gender", "Income", "Children", 
    "Education", "Occupation", "Home Owner", "Cars", 
    "Commute Distance", "Region", "Age", "Age", "Purchased Bike"
  ),
  Regula = c(
    "większe niż 0", 
    "Married lub Single", 
    "Male lub Female", 
    "większe niż 0", 
    "większe lub równe 0", 
    "Bachelors, Partial College, High School, Partial High School lub Graduate Degree", 
    "Skilled Manual, Clerical, Professional, Manual, lub Management", 
    "Yes lub No", 
    "większe lub równe 0", 
    "0-1 Miles, 1-2 Miles, 10+ Miles, 2-5 Miles lub 5-10 Miles", 
    "Europe, Pacific lub North America", 
    "większe niż 0", 
    "mniejsze lub równe 120", 
    "Yes lub No"
  )
)

rules1 %>%
  kbl(
    caption = "Lista reguł walidacyjnych dla danych",
    col.names = c("Zmienna", "Reguła"),
    align = "l"
  ) %>%
  kable_styling(bootstrap_options = c("striped", "hover", "condensed"), full_width = FALSE)
```

```{r ,eval=TRUE, echo=FALSE, warning=FALSE, message=FALSE, fig.height=8, fig.align='center'}
# Ustawienie zasad dla poszczególnych zmiennych
library(editrules)
library(dplyr)

# Zmieniamy spacje w nagłówkach na kropki
colnames(data) <- gsub(" ", ".", colnames(data))
colnames(data_withoutNA) <- gsub(" ", ".", colnames(data_withoutNA))

Rule <- editset(c(
  "ID > 0",
  "Marital.Status %in% c( 'Married', 'Single')",
  "Gender %in% c( 'Male', 'Female')",
  "Income > 0",
  "Children >= 0",
  "Education %in% c('Bachelors', 'Partial College', 'High School', 'Partial High School', 'Graduate Degree')",
  "Occupation %in% c('Skilled Manual', 'Clerical', 'Professional', 'Manual', 'Management')",
  "Home.Owner %in% c('Yes', 'No')",
  "Cars >= 0",
  "Commute.Distance %in% c('0-1 Miles', '1-2 Miles', '10+ Miles', '2-5 Miles', '5-10 Miles')",
  "Region %in% c('Europe', 'Pacific', 'North America')",
  "Age > 0",
  "Age <= 120",
  "Purchased.Bike %in% c('Yes', 'No')"
))

library(validate)

violations <- violatedEdits(Rule, data_withoutNA)

library(knitr)

output <- if (sum(violations) == 0) {
  kable(
    data.frame(Wynik = "Wszystkie reguły zostały spełnione. Brak błędów."),
    col.names = "Podsumowanie",
    align = "c"
  )
} else {
  kable(
    as.data.frame(summary(violations)),
    col.names = c("Reguła", "Liczba naruszeń"),
    align = "c"
  )
}

output

```

```{r echo=FALSE,eval=TRUE, echo = FALSE, warning = FALSE, message = FALSE ,fig.height=8, fig.align='center'}
#Czyszczenie nazw zmiennych
#install.packages("janitor")
library(janitor)
zbior <- janitor::clean_names(data_withoutNA)
```

## Wykresy

```{r echo=FALSE,eval=TRUE, echo = FALSE, warning = FALSE, message = FALSE ,fig.height=8, fig.align='center'}
#Utworzenie wykresu kolumnowego zależności między odległością od pracy, a zakupem roweru
library(ggplot2)
library(dplyr)
zbior$commute_distance <- factor(zbior$commute_distance, levels = c("0-1 Miles", "1-2 Miles", "2-5 Miles", "5-10 Miles", "10+ Miles"))
zbior$purchased_bike <- factor(zbior$purchased_bike, levels = c("Yes", "No"))
wykres_1 <- ggplot(zbior %>% filter(purchased_bike =="Yes"), aes(x=commute_distance, fill=purchased_bike)) +
   geom_bar(position = "dodge") +
   xlab("Odległość od pracy") +
   ylab("Liczba osób") + 
   labs(fill = "Zakup roweru") +
   ggtitle("Odległość od pracy, a zakup roweru") +
   scale_fill_manual(values = "#228b22") +
   theme_light()
 
#install.packages("plotly", dependencies = TRUE)

library(plotly)

ggplotly(wykres_1)
 
 
```

### Opis wykresu

Wykres ilustruje zależność pomiędzy odległością od miejsca pracy (oś X, przedstawiona w milach) a liczbą osób, które zdecydowały się na zakup roweru (oś Y).

### Kluczowe obserwacje

1.  **Najczęstsze zakupy rowerów**:
    -   Najwięcej osób, które zakupiło rower, mieszkało w odległości **0-1 mili** od miejsca pracy.
    -   Liczba zakupów spada w grupie osób mieszkających **1-2 mile** od pracy.
2.  **Nietypowe wzorce w średnich odległościach**:
    -   W przedziale **2-5 mil** liczba zakupów wzrasta w porównaniu do osób mieszkających bliżej pracy (1-2 mile).
    -   W przedziale **5-10 mil** liczba zakupów rowerów ponownie spada do wartości podobnych jak w grupie 1-2 mile.
3.  **Najrzadsze zakupy rowerów**:
    -   Osoby mieszkające w odległości powyżej **10 mil** od miejsca pracy najrzadziej decydują się na zakup roweru.

### Wnioski

-   Największy potencjał sprzedaży rowerów istnieje wśród osób pokonujących krótkie odległości do pracy (0-1 mila).
-   Osoby mieszkające 2-5 mil od pracy stanowią interesującą grupę, w której liczba zakupów jest wyższa niż w innych grupach średnich odległości.

```{r echo=FALSE,eval=TRUE, echo = FALSE, warning = FALSE, message = FALSE ,fig.height=8, fig.align='center'}
#Utworzenie wykresu zależności między płcią, typem zawodu, a zakupem roweru
library(ggplot2)
library(dplyr)
zbior$gender <- factor(zbior$gender, levels = c("Female", "Male"))
zbior$purchased_bike <- factor(zbior$purchased_bike, levels = c("Yes", "No"))

 wykres_2 <- ggplot(zbior %>% filter(purchased_bike =="Yes"), aes(x=occupation, fill=gender)) +
   geom_bar(position = "dodge") +
   xlab(" Typ zawodu") +
   ylab("Liczba osób") + 
   labs(fill = "Płeć") +
   ggtitle("Zakup roweru w zależności od typu zawodu z podziałem na płeć") +
   scale_fill_manual(values = c("Female" = "lightpink", "Male" = "lightblue")) +
   theme_gray()
 
 #install.packages("plotly", dependencies = TRUE)
 library(plotly)
 ggplotly(wykres_2)
 

```

### Opis wykresu

Wykres przedstawia liczbę zakupów rowerów w podziale na typ zawodu (oś X) oraz płeć klientów.
Na osi poziomej (X) uwzględniono kategorie zawodów: **Clerical**, **Management**, **Manual**, **Professional**, **Skilled Manual**.
Oś pionowa (Y) reprezentuje liczbę osób, które zakupiły rower.\
- **Różowe słupki**: reprezentują kobiety.\
- **Niebieskie słupki**: reprezentują mężczyzn.

### Kluczowe obserwacje

1.  **Największa liczba zakupów**:
    -   Najwięcej rowerów zakupiono w grupie zawodów **Professional**, zarówno wśród kobiet, jak i mężczyzn.
    -   W tej grupie mężczyźni wyraźnie dominują liczbowo.
2.  **Grupa zawodów z wysokimi kwalifikacjami manualnymi (Skilled Manual)**:
    -   Jest drugą pod względem liczby zakupów.
    -   Liczba zakupów rowerów jest tutaj stosunkowo równomiernie rozłożona między kobiety a mężczyzn.
3.  **Mniejsze liczby zakupów**:
    -   W zawodach **Clerical** (biurowych) odnotowano przewagę kobiet nad mężczyzn.
    -   Grupa **Manual** charakteryzuje się niższymi wartościami zakupów niż grupy "Professional" i "Skilled Manual".
4.  **Najmniej zakupów w grupie "Management"**:
    -   W tej kategorii liczba zakupów jest najniższa dla obu płci.
    -   Może to wynikać z preferencji osób na wyższych stanowiskach do korzystania z samochodów jako środka transportu.

### Wnioski

-   Zawody z kategorii **Professional** oraz **Skilled Manual** stanowią kluczowe grupy klientów pod względem zakupu rowerów.
-   Niska liczba zakupów w grupie **Management** może wskazywać na ograniczone zainteresowanie rowerami wśród osób o wyższych dochodach, które preferują inne środki transportu.

```{r echo=FALSE,eval=TRUE, echo = FALSE, warning = FALSE, message = FALSE ,fig.height=8, fig.align='center'}
#Utworzenie wykresu kołowego
zakup <- sum(zbior$purchased_bike == "Yes" &zbior $gender == "Female")
zakup_2 <- sum(zbior$purchased_bike == "Yes" & zbior$gender == "Male")
zakup_3 <- sum(zbior$purchased_bike == "Yes")
procent_kobiet <- (zakup/zakup_3) * 100
procent_mezczyzn <- (zakup_2/zakup_3) * 100
library(ggplot2)
dane_wykres_2 <- data.frame(
  Gender = c("Female", "Male"),
  numbers = c(50.10, 49.9)
)
  
wykres_3 <- ggplot(dane_wykres_2, aes (x="", y=numbers, fill=Gender)) +
  geom_bar(stat="identity", width = 1) +
  coord_polar("y", start = 0 ) +
   geom_text(aes(label = paste0(numbers, "%")), position = position_stack(vjust = 0.5)) +
  scale_fill_manual(values = c("Female" = "pink", "Male" = "lightblue")) +
  ggtitle("Zakup roweru w podziale na płeć") + 
  theme_light() +
  theme(
  plot.title = element_text(hjust = 0.5),
  axis.title.x = element_blank(),
  axis.title.y = element_blank()
  )
wykres_3

```

###Wnioski Analiza wskazuje, że nie ma znaczącej różnicy w zainteresowaniu zakupem rowerów między kobietami a mężczyznami.
Obydwie grupy dokonują zakupu w niemal równych proporcjach.
Można z tego wywnioskować, że strategie marketingowe powinny być kierowane w sposób równomierny do obu płci, bez konieczności istotnej personalizacji ze względu na różnice w zainteresowaniu.

```{r,eval=TRUE, echo = FALSE, warning = FALSE, message = FALSE ,fig.height=8, fig.align='center'}
#Utworzenie histogramu - zależność między wiekiem, a zakupem roweru
library(ggplot2)
library(dplyr)

wykres_4 <- ggplot(zbior, aes(age)) +
  geom_histogram(binwidth = 5, fill = "red", color = "black") +
  labs(title = "Zakup raweru w zależności do wieku", x = "Wiek", y = "Zakup roweru") +
  theme_minimal()

wykres_4

##Utworzenie wykresu słupkowego - zależność między regionem, a zakupem roweru
library(ggplot2)
library(dplyr)

wykres_5 <- ggplot(zbior, aes(region)) +
  geom_bar(fill = "pink", color = "lightgreen") +
  labs(title = "Zakup raweru w zależności do regionu zamieszkania", x = "Region", y = "Zakup roweru") +
  theme_minimal()

wykres_5

```

### **2. Analiza zakupu rowerów w zależności od wieku**

#### **2.1. Wykres i interpretacja danych**

Załączony wykres przedstawia liczbę zakupów rowerów w różnych grupach wiekowych.
Najważniejsze obserwacje to:\
- Najwięcej zakupów dokonują osoby w przedziale wiekowym **30-50 lat**, z wyraźnym szczytem w okolicach 40.
roku życia.\
- Po 50.
roku życia zainteresowanie zakupem rowerów stopniowo maleje.\
- Osoby młodsze, poniżej 30.
roku życia, kupują rowery w mniejszym stopniu niż grupy średniowieku.\
- Po 70.
roku życia liczba zakupów jest marginalna.

#### **2.2. Wnioski i rekomendacje**

-   Segment klientów w wieku **30-50 lat** powinien być główną grupą docelową w kampaniach marketingowych.\
-   Warto rozważyć działania promocyjne skierowane do młodszych konsumentów (20-30 lat), np. oferty dla studentów czy kampanie podkreślające korzyści zdrowotne i ekologiczne rowerów.\
-   Możliwe jest również wprowadzenie specjalnych modeli dostosowanych do potrzeb osób starszych (np. rowery elektryczne).

------------------------------------------------------------------------

### **3. Analiza zakupu rowerów w zależności od regionu zamieszkania**

#### **3.1. Wykres i interpretacja danych**

Drugi wykres przedstawia liczbę zakupów rowerów w trzech regionach: **Europa, Ameryka Północna i Pacyfik**.
Główne obserwacje:\
- Najwięcej zakupów dokonano w **Ameryce Północnej**, gdzie liczba ta przekracza 500.\
- Europa znajduje się na drugim miejscu, z wynikiem około **300 zakupów**.\
- Region Pacyfiku wykazuje najniższą liczbę zakupów, wynoszącą około **200**.

#### **3.2. Wnioski i rekomendacje**

-   Ameryka Północna stanowi kluczowy rynek dla sprzedaży rowerów, dlatego warto skupić na nim główne działania marketingowe.\
-   Europa również stanowi istotny rynek, jednak można wprowadzić dodatkowe strategie zwiększające sprzedaż, np. promocje lub rozwój sieci dystrybucyjnej.\
-   Region Pacyfiku wykazuje niższe zainteresowanie rowerami, co może wynikać z mniejszej infrastruktury rowerowej lub preferencji transportowych. Warto przeanalizować czynniki wpływające na niższą sprzedaż i dostosować ofertę do lokalnych potrzeb.

------------------------------------------------------------------------

### **4. Podsumowanie**

Przeprowadzona analiza pokazuje, że głównymi nabywcami rowerów są osoby w wieku **30-50 lat** oraz mieszkańcy **Ameryki Północnej**.
Dla firm zajmujących się sprzedażą rowerów kluczowe będzie dostosowanie działań marketingowych do tych grup docelowych.
Jednocześnie istnieje potencjał do zwiększenia sprzedaży wśród młodszych konsumentów oraz na rynkach europejskim i pacyficznym.

```{r,eval=TRUE, echo = FALSE, warning = FALSE, message = FALSE ,fig.height=8, fig.align='center'}
#Utworzenie boxplota - zakup roweru względem zarobków
library(ggplot2)
library(dplyr)

wykres_6 <- ggplot(zbior, aes(x = purchased_bike, y = income)) +
    geom_boxplot(fill = "lightblue", color = "darkblue") +
  labs(title = "Zakup roweru z zleżności od zarobków z odstającymi wartościami", 
       x = "Zakup roweru", 
       y = "Zarobki") +
  theme_minimal()

wykres_6

```

## 5. Aaliza zakupu rowerów w zależności od zarobków z odstającymi wartościami

#### **5.1. Wykres i interpretacja danych**

Powyższy wykres przedstawia rozkład zarobków w dwóch grupach: osób, które zdecydowały się na zakup roweru ("Yes"), oraz tych, które roweru nie kupiły ("No").
Wykres skrzynkowy umożliwia ocenę mediany, kwartylów, a także identyfikację wartości odstających w obu grupach.
-   Mediany zarobków w obu grupach są zbliżone, co wskazuje na brak istotnych różnic w przeciętnych zarobkach między osobami, które kupiły rower, a tymi, które tego nie zrobiły.
-   Rozpiętość zarobków, reprezentowana przez wąsy skrzynki, również jest podobna dla obu grup, co sugeruje, że poziom zarobków nie jest głównym czynnikiem wpływającym na decyzję o zakupie roweru.
-   W obu grupach zaobserwowano wartości odstające, które wskazują na obecność osób o skrajnie wysokich zarobkach.
Wartości te nie wpływają jednak na główny trend wykresu.

#### **5.2. Wnioski i rekomendacje**

Analiza wykresu nie wskazuje na wyraźną zależność między poziomem zarobków a decyzją o zakupie roweru.
Z racji braku wyraźnej korelacji z zarobkami, lepiej byłby zająć się prowadzeniem kampanii marketingowych skierowanych do szerokiego spektrum klientów, nie ograniczając ich do osób o określonym poziomie dochodów.

## Statystyki Opisowe

```{r,eval=TRUE, echo = FALSE, warning = FALSE, message = FALSE,fig.height=8, fig.align='center'}

library(dplyr)
library(knitr)

# Podstawowe statystyki opisowe
summary_stats <- data %>%
  summarise(
    Średni_wiek = mean(Age, na.rm = TRUE),
    Mediana_wiek = median(Age, na.rm = TRUE),
    Średni_dochód = mean(Income, na.rm = TRUE),
    Mediana_dochód = median(Income, na.rm = TRUE),
    Średnia_liczba_dzieci = mean(Children, na.rm = TRUE),
    Mediana_liczba_dzieci = median(Children, na.rm = TRUE),
    Średnia_liczba_samochodów = mean(Cars, na.rm = TRUE),
    Mediana_liczba_samochodów = median(Cars, na.rm = TRUE)
  )

# Wyświetlenie tabeli
kable(summary_stats, caption = "Podstawowe statystyki opisowe dla danych")

```

## Analiza statystyk opisowych nabywców rowerów

W ramach analizy statystycznej przeprowadzono obliczenia podstawowych miar opisowych dotyczących wieku, dochodu, liczby dzieci oraz liczby posiadanych samochodów wśród klientów sklepu rowerowego.

## Testy statystyczne

### Test Shapiro-Wilka

**Hipoteza zerowa**: Dane posiadają rozkład normalny.

**Hipoteza alternatywna**: Dane nie posiadają rozkładu normalnego.

Wartość p jest mniejsza niż 0.05, dlatego odrzucamy hipotezę zerową na rzecz hipotezy alternatywnej.
Dane nie posiadają rozkładu normalnego.

```{r,eval=TRUE, echo = FALSE}
test_shapiro_wilka <- function(baza, zbior) {
  wyniki <- data.frame(Zmienna = character(),
                       Wartosc_p = numeric(),
                       Test_Wynik = character(),
                       stringsAsFactors = FALSE)
  
  for (zmienna in names(zbior)[-c(1:3)]) { 
    if (is.numeric(zbior[[zmienna]])) { 
      wynik_testu <- shapiro.test(zbior[[zmienna]]) 
      
      nowy_wiersz <- data.frame(Zmienna = zmienna,
                                Wartosc_p = wynik_testu$p.value,
                                Test_Wynik = ifelse(wynik_testu$p.value < 0.05, "Odrzucamy", "Nie odrzucamy"),
                                stringsAsFactors = FALSE)
wyniki <- rbind(wyniki, nowy_wiersz)
}
}
  
  return(wyniki)
}

wyniki_testu <- test_shapiro_wilka(baza = NULL, zbior = zbior)
print(wyniki_testu)
```

### Interpretacja wyników

Wiek klientów: Średni wiek kupujących rowery wynosi około **44 lata**, natomiast mediana wieku to 43 lata, co oznacza, że połowa klientów ma mniej niż **43 lata**, a połowa więcej.
To potwierdza wcześniejsze wnioski, że głównymi nabywcami rowerów są osoby w przedziale **30-50 lat**.

Dochód: Średni dochód klientów to **56 267,61**, a mediana dochodu wynosi 60 000.
Mediana jest nieco wyższa od średniej, co sugeruje, że wśród klientów znajduje się pewna liczba osób o niższych dochodach, które obniżają średnią wartość.

Liczba dzieci: Średnia liczba dzieci wynosi 1,91, a mediana to 2, co sugeruje, że większość klientów to osoby posiadające jedno lub dwoje dzieci.
Może to mieć wpływ na preferencje dotyczące wyboru roweru, np.
większe zainteresowanie rowerami rodzinnymi czy dziecięcymi.

Liczba posiadanych samochodów: Klienci posiadają średnio **1,46** samochodu, a mediana to 1, co oznacza, że większość klientów posiada przynajmniej jedno auto.
Warto zastanowić się nad strategiami promocyjnymi skierowanymi do osób, które mogą traktować rower jako alternatywny środek transportu.

### Wnioski

Dane potwierdzają, że główną grupę nabywców rowerów stanowią osoby w wieku **30-50 lat**, co powinno być brane pod uwagę w strategiach marketingowych.
Dochód klientów jest na umiarkowanym poziomie, co oznacza, że w ofercie warto uwzględnić zarówno modele premium, jak i bardziej budżetowe rowery.
Znaczna część klientów to osoby posiadające dzieci, co sugeruje potencjał w rozwijaniu segmentu rowerów rodzinnych.
Wielu klientów posiada samochody, co może wskazywać na potrzebę promowania rowerów jako alternatywnego środka transportu.

```{r, eval=TRUE, echo=FALSE, warning=FALSE, message=FALSE, fig.height=8, fig.align='center'}
cor.test(data$Age, data$Income, method = "pearson")


```
### Histogramy z funkcją rozkładu normalnego

```{r load_data, eval=TRUE, echo = FALSE, warning = FALSE, message = FALSE ,fig.height=8, fig.align='center'}

library(ggplot2)
library(moments)

rysuj_histogram <- function(baza, nazwa_bazy) {
  kolumny_liczbowe <- sapply(baza, is.numeric)
  baza_liczbowa <- baza[, kolumny_liczbowe]
  
  if ("id" %in% names(baza_liczbowa)) {
    baza_liczbowa <- baza_liczbowa[, names(baza_liczbowa) != "id"]
  }

  par(mfrow = c(1, 2))  
  for (zmienna in names(baza_liczbowa)) {
    hist(baza_liczbowa[[zmienna]], 
         main = paste("Histogram -", zmienna, "(", nazwa_bazy, ")"), 
         xlab = zmienna, 
         col = "lightblue", 
         probability = TRUE, 
         breaks = "FD",  
         border = NA     
    )
    
    mean_val <- mean(baza_liczbowa[[zmienna]], na.rm = TRUE)
    sd_val <- sd(baza_liczbowa[[zmienna]], na.rm = TRUE)
    
    curve(dnorm(x, mean = mean_val, sd = sd_val), 
          col = "red", 
          lwd = 2, 
          add = TRUE)
    
    legend("topright", 
           legend = paste("Śr:", round(mean_val, 2), "SD:", round(sd_val, 2)), 
           col = "red", 
           lty = 1, 
           cex = 0.8)
  }
}


rysuj_histogram(zbior, "Sklep Rowerywy")


```

## Interpretacja wyników

**Histogram dla zmiennej income**

Rozkład dochodów badanej grupy jest prawoskośny, co oznacza, że większość osób osiąga niższe dochody, podczas gdy wyższe dochody występują rzadziej. Średni dochód wynosi **56,210**, a odchylenie standardowe to **31,017.7**, co wskazuje na dużą zmienność w dochodach. **Dane nie są zgodne z rozkładem normalnym**.

**Histogram dla zmiennej children**

Najwięcej osób w badanej grupie ma 0 lub 1 dziecko, a liczba osób maleje wraz ze wzrostem liczby dzieci. Średnia liczba dzieci wynosi **1.91**, a odchylenie standardowe to **1.63**. Ze względu na dyskretny charakter zmiennej **dane nie odpowiadają rozkładowi normalnemu**.

**Histogram dla zmiennej cars**

Większość osób w badanej grupie posiada od 0 do 2 samochodów, co jest zgodne z ogólną tendencją w społeczeństwie. Średnia liczba samochodów wynosi **1.46**, a odchylenie standardowe to **1.12**. Rozkład tej zmiennej jest dyskretny i **odbiega od kształtu rozkładu normalnego**.

**Histogram dla zmiennej age**

Rozkład wieku badanej grupy jest lekko prawoskośny, z koncentracją osób w wieku około **44 lat** (średnia wynosi 44.21, a odchylenie standardowe to 11.36). Wartości są bardziej skupione wokół średniej, co czyni **rozkład zbliżonym do normalnego**, choć występują niewielkie odchylenia widoczne na ogonie wykresu po prawej stronie.


### Wnioski

Na podstawie analizy histogramów zmiennych income, children, cars oraz age można stwierdzić, że rozkłady badanych cech w większości **różnią się od rozkładu normalnego**, z wyraźnymi asymetriami i dyskretnością w przypadku liczby dzieci i samochodów, podczas gdy zmienne income i age są bardziej zbliżone do rozkładów ciągłych, choć wykazują pewne odchylenia w postaci skośności.














