---
title: "Sklep Rowerowy"
author: "Julia Sulka, Julia Urban, Barbara Michalska"
date: "2024-11-23"
output: 
  html_document:
    toc: true
    theme: paper
theme: paper
---

```{r setup, include=FALSE}
knitr::opts_chunk$set(echo = TRUE)
options(repos = c(CRAN = "https://cloud.r-project.org/"))
library(readr)  # Do wczytywania CSV
library(naniar) # Do analizy brakujących danych
library(kableExtra)
library(dplyr)
# Wczytanie danych
data <- read_csv("sklep_rowerowy.csv")

# Podgląd danych
head(data)
```


## Wstęp
W ramach niniejszego projektu przeprowadzona zostanie eksploracyjna analiza danych (EDA) dotycząca sklepu rowerowego. Celem analizy jest zrozumienie charakterystyk nabywców rowerów oraz identyfikacja czynników, które mogą wpływać na decyzję o zakupie roweru.
Dostępny zestaw danych obejmuje informacje o 1000 klientach, w tym szczegółowe cechy demograficzne i behawioralne, a także kategoryczną zmienną wyjściową informującą, czy dana osoba dokonała zakupu roweru. Ponieważ dane zawierają brakujące wartości (NA), konieczne będzie ich odpowiednie przetworzenie, co stanowi istotny element procesu analizy danych.

W ramach projektu zostaną wykonane następujące kroki:

1. _Data Cleansing, Wrangling_
   
2. _Wizualizację Danych_  
   
3. _Analizę Opisową_  
   
4. _Wnioskowanie_ _(testy statystyczne)_  
   
5. _Podsumowanie_ _i_ _wnioski_ _końcowe_


**Opis zmiennych:**
- _ID – unikalny identyfikator nabywcy_

- _Marital Status – status cywilny (np. „Married”/„Single”)_

- _Gender – płeć (np. „Male”/„Female”)_

- _Income – dochód_

- _Children – liczba dzieci_

- _Education – poziom wykształcenia (np. „Bachelors”, „Partial High School”)_

- _Occupation – zawód (np. „Clerical”, „Professional”)_

- _Home Owner – posiadanie domu (tak/nie)_

- _Cars – liczba posiadanych samochodów_

- _Commute Distance – odległość do pracy (np. „0-1 Miles”, „5-10 Miles”)_

- _Region – region geograficzny (np. „Europe”, „Pacific”, „North America”)_

- _Age – wiek_

- _Purchased Bike – zakup roweru (tak/nie) – zmienna wyjściowa_

```{r load_data, eval=TRUE, echo = FALSE, warning = FALSE, message = FALSE ,fig.height=8, fig.align='center'}

# Podgląd danych
data%>%
  head(10) %>%  # Wyświetlamy tylko pierwsze 10 wierszy, aby tabela nie była zbyt duża
  kbl(caption = "Tabela 1: Przykładowe dane klientów sklepu rowerowego") %>%
  kable_styling(bootstrap_options = c("striped", "hover", "condensed", "responsive"), 
                full_width = FALSE)

```

---


## Czyszczenie danych 
**Czyszczenie danych** to proces usuwania, poprawiania lub imputacji brakujących, błędnych i niezgodnych wartości w zbiorze danych. Jest kluczowe dla zapewnienia jakości analizy, ponieważ błędne lub niepełne dane mogą prowadzić do fałszywych wniosków.

```{r missing_data, eval=TRUE, echo = FALSE, warning = FALSE, message = FALSE ,fig.height=8, fig.align='center'}
# Liczba brakujących wartości w każdej kolumnie
library(naniar)
library(ggplot2)

brakujące<-n_miss(data)
  cat("Ilość brakujących wartości:" , brakujące)
  
gg_miss_upset(
  data, 
  nsets = 13, 
  main.bar.color = "Pink",      # Kolor głównego paska
  sets.bar.color = "Violet"       # Kolor pasków dla zestawów
)

```

## Interpretacja wykresu:
### Podsumowanie brakujących danych
- Najwięcej braków występuje w kolumnach `Education`, `Occupation`, `Commute_Distance`, `Region`, `Home_Owner`, `Income`, `Marital_Status`, itp.
- Niektóre zmienne często występują razem jako brakujące, co sugeruje, że te braki mogą być powiązane (np. jeśli brakuje informacji o dochodzie, może również brakować danych o statusie mieszkaniowym).
- **Występowanie pojedynczych braków** – kilka zmiennych ma pojedyncze braki, co można łatwo uzupełnić imputacją.

```{r missing_data1, eval=TRUE, echo = FALSE, warning = FALSE, message = FALSE ,fig.height=8, fig.align='center'}
ggplot(data = data, aes(x = Income, y = Age)) +
  geom_point(color = "grey70", size = 3) +      # Punkty dla kompletnych danych
  geom_miss_point(size = 3) +                  # Punkty dla braków
  scale_color_manual(
    values = c("darkorange", "cyan4"),         # Kolory dla obecnych i brakujących
    name = "Status danych",                    # Tytuł legendy
    labels = c("Obecne", "Brakujące")          # Etykiety w legendzie
  ) +
  theme_minimal() +
  facet_wrap(~ Region, scales = "free") +      # Grupowanie według Regionu
  labs(
    title = "Brakujące dane w relacji Income i Age",
    subtitle = "Podział na regiony",
    x = "Dochód",
    y = "Wiek"
  )
```

## Analiza brakujących danych w relacji dochód-wiek
### Opis wykresu

Wykres przedstawia rozkład danych w relacji między dochodem (oś X) a wiekiem (oś Y), z uwzględnieniem statusu kompletności danych ("Obecne" lub "Brakujące"). Dane zostały podzielone na trzy regiony:
- **Europa**
- **Ameryka Północna**
- **Pacyfik**

Kolor zielony oznacza dane obecne, natomiast kolor pomarańczowy wskazuje na dane brakujące.

### Kluczowe obserwacje

1. **Podział na regiony**:
   - Dane zostały przedstawione w trzech panelach odpowiadających regionom (Europa, Ameryka Północna, Pacyfik).
   - Każdy region charakteryzuje się różnym rozkładem punktów, co wskazuje na regionalne różnice w relacji dochód-wiek.

2. **Status danych**:
   - Dane kompletne (zielony) dominują w całym zbiorze.
   - Dane brakujące (pomarańczowy) występują sporadycznie, jednak są widoczne w określonych przedziałach wiekowych i dochodowych.

3. **Charakterystyka poszczególnych regionów**:
   - **Europa**:
     - Rozkład jest bardziej rozproszony.
     - Dochody są generalnie niższe niż w pozostałych regionach.
     - Brakujące dane występują głównie w niższych przedziałach dochodowych.
   - **Ameryka Północna**:
     - Dane skoncentrowane w środkowych przedziałach wiekowych (20-60 lat) i dochodowych (50,000-100,000).
     - Liczba brakujących danych jest minimalna.
   - **Pacyfik**:
     - Dane są rozproszone, podobnie jak w Europie.
     - Braki danych występują w dolnych zakresach dochodów oraz wśród młodszych grup wiekowych.

4. **Rozkład wiekowy i dochodowy**:
   - Największa liczba obserwacji znajduje się w grupach wiekowych 30-60 lat oraz dochodowych 50,000-100,000.
   - Brakujące dane są zauważalne w dolnych przedziałach dochodowych i w młodszych grupach wiekowych.

### Wnioski

- Braki danych są niewielkie i raczej nie powinny znacząco wpłynąć na analizę ogólną. Mogą jednak mieć znaczenie w określonych przedziałach (np. niski dochód w Europie i Pacyfiku).
- Regionalne różnice w rozkładach sugerują konieczność odrębnej analizy dla każdego regionu, aby uwzględnić lokalne specyfiki.




```{r missing_data2, eval=TRUE, echo = FALSE, warning = FALSE, message = FALSE ,fig.height=8, fig.align='center'}

gg_miss_fct(data, fct = Gender) +
  labs(
    title = "Brakujące dane w podziale na płeć",
    x = "Płeć",
    y = "Liczba brakujących wartości"
  ) +
  theme_minimal()

gg_miss_fct(data, fct = Region) +
  labs(
    title = "Brakujące dane w podziale na regiony",
    x = "Region",
    y = "Liczba brakujących wartości"
  ) +
  theme_minimal()

gg_miss_fct(data, fct = Education) +
  labs(
    title = "Brakujące dane w podziale na poziom wykształcenia",
    x = "Poziom wykształcenia",
    y = "Liczba brakujących wartości"
  ) +
  theme_minimal()


```
1. Brakujące dane w podziale na poziom wykształcenia
W pierwszej analizie dane zostały podzielone według poziomu wykształcenia, a następnie przeanalizowano rozkład brakujących wartości w różnych kategoriach. Wyniki wskazują, że:

Najwięcej brakujących wartości odnotowano w zmiennych _Age (Wiek), Children (Dzieci) oraz Cars (Samochody)_.
Szczególnie wysokie braki dotyczą grupy _Partial High School oraz Graduate Degree_, gdzie niektóre zmienne osiągają poziom braków przekraczający **2,5%** obserwacji.
Braki w zmiennych takich jak _Income (Dochód) oraz Marital Status (Stan cywilny)_ są bardziej rozproszone, lecz zauważalne w kilku grupach wykształcenia.


2.Brakujące dane w podziale na regiony
W drugiej analizie dane zostały podzielone według regionów _(Europe, North America, Pacific)_. Obserwacje wskazują na następujące wnioski:

Najwięcej braków odnotowano w kategorii _Income (Dochód)_ w regionie Pacific, gdzie poziom braków jest najwyższy **(powyżej 2,5%)**.
Znaczące luki występują także w kategoriach _Gender (Płeć) oraz Cars (Samochody)_ w Europie, co sugeruje potencjalne błędy w zbieraniu danych w tym regionie.

Braki w pozostałych kategoriach, takich jak _Marital Status (Stan cywilny) czy Commute Distance (Dystans dojazdu)_, są mniej istotne, jednak nadal widoczne w różnych regionach.

3. Brakujące dane w podziale na płeć
Ostatnia analiza dotyczyła rozkładu braków danych w zależności od płci. Wyniki wskazują, że:

Najwięcej brakujących danych dotyczy osób, dla których nie określono płci (NA). Szczególnie duże luki występują w kategoriach _Age (Wiek), Children (Dzieci) oraz Cars (Samochody)_, gdzie brakujące wartości osiągają poziom powyżej **7,5%**.
W grupach _Female i Male_ braki danych są znacznie mniejsze, ale widoczne są w zmiennych _Marital Status oraz Income_.
Możliwe, że brak określenia płci wiąże się z problemami w rejestracji danych lub ich późniejszym przetwarzaniu, co wymaga dalszej weryfikacji.

4. Wnioski i rekomendacje
Na podstawie powyższej analizy można sformułować następujące wnioski:

Braki danych są szczególnie widoczne w zmiennych związanych z wiekem, dziećmi oraz dochodem, co może wpłynąć na jakość przyszłych analiz i prognoz.
Warto zwrócić uwagę na grupę osób bez określonej płci (NA), gdyż w tej kategorii braki są znacznie większe niż w pozostałych grupach.

Region Pacific wyróżnia się pod względem brakujących wartości w dochodach, co może wskazywać na trudności w zbieraniu tych danych w tym obszarze.
W dalszych krokach zaleca się weryfikację źródeł brakujących danych oraz ewentualne zastosowanie metod imputacji, aby poprawić kompletność zbioru danych.

```{r change_missing_data3,eval=TRUE, echo = FALSE, warning = FALSE, message = FALSE ,fig.height=8, fig.align='center'}

# Wypełnienie braków danych

library(dlookr)
library(VIM)

data_withoutNA <- hotdeck(data)   # Funkcja hotdeck uzupełnia braki danych

n_miss<-n_miss(data_withoutNA)            # Ponowne sprawdzenie czy w danych są braki 
if(n_miss == 0){
cat("W naszym pliku nie ma już braków danych")}
data_withoutNA <- hotdeck(data, imp_var = FALSE) #Poprawienie funkcji hotdeck

```

```{r ,eval=TRUE, echo = FALSE, warning = FALSE, message = FALSE ,fig.height=8, fig.align='center'}
#Ustawienie zasad dla poszczególnych zmiennych
library(editrules)
library(dplyr)
# Zmieniamy spacje w nagłówkach na kropki
colnames(data) <- gsub(" ", ".", colnames(data))
colnames(data_withoutNA) <- gsub(" ", ".", colnames(data_withoutNA))
colnames(data_withoutNA)


Rule <- editset(c(
  "ID > 0",
  "Marital.Status %in% c( 'Married', 'Single')",
  "Gender %in% c( 'Male', 'Female')",
  "Income > 0",
  "Children >= 0",
  "Education %in% c('Bachelors', 'Partial College', 'High School', 'Partial High School', 'Graduate Degree')",
  "Occupation %in% c('Skilled Manual', 'Clerical', 'Professional', 'Manual', 'Management')",
  "Home.Owner %in% c('Yes', 'No')",
  "Cars >= 0",
  "Commute.Distance %in% c('0-1 Miles', '1-2 Miles', '10+ Miles', '2-5 Miles', '5-10 Miles')",
  "Region %in% c('Europe', 'Pacific', 'North America')",
  "Age > 0",
  "Age <= 120",
  "Purchased.Bike %in% c('Yes', 'No')"
))
Rule

library(validate)

violations <- violatedEdits(Rule, data_withoutNA)
summary(violations)

library(knitr)

if (sum(violations) == 0) {
  kable(
    data.frame(Wynik = "Wszystkie reguły zostały spełnione. Brak błędów."),
    col.names = "Podsumowanie",
    align = "c"
  )
} else {
  print(summary(violations))
}
```

```{r echo=FALSE}
#Czyszczenie nazw zmiennych
install.packages("janitor")
library(janitor)
zbior <- janitor::clean_names(data_withoutNA)
```
## Wykresy
```{r echo=FALSE}
#Utworzenie wykresu kolumnowego zależności między odległością od pracy, a zakupem roweru
library(ggplot2)
library(dplyr)
zbior$commute_distance <- factor(zbior$commute_distance, levels = c("0-1 Miles", "1-2 Miles", "2-5 Miles", "5-10 Miles", "10+ Miles"))
zbior$purchased_bike <- factor(zbior$purchased_bike, levels = c("Yes", "No"))
wykres_1 <- ggplot(zbior %>% filter(purchased_bike =="Yes"), aes(x=commute_distance, fill=purchased_bike)) +
   geom_bar(position = "dodge") +
   xlab("Odległość od pracy") +
   ylab("Liczba osób") + 
   labs(fill = "Zakup roweru") +
   ggtitle("Odległość od pracy, a zakup roweru") +
   scale_fill_manual(values = "#228b22") +
   theme_light()
 
install.packages("plotly", dependencies = TRUE)

library(plotly)

ggplotly(wykres_1)
 
 
```
Wykres przedstawia zależność pomiędzy odległością od miejsca pracy a decyzją o zakupie roweru. Na osi poziomej (X) przedstawiono odległości od miejsca pracy w milach, a na osi pionowej (Y) liczba osób, które zdecydowały się na zakup roweru. 
Najwięcej osób, które zakupiło rower, mieszkało w odległości 0-1 mil od pracy. Liczba zakupu rowerów spada w grupie osób mieszkających 1-2 mile od pracy, podobna wartość zauważalna jest dla osób mieszkających w odległości 5-10 mil od pracy. Natomiast osoby mieszkające w przedziale 2-5 mil częściej decydowały się na zakup roweru w porównaniu do dwóch poprzednio omawianych przedziałów odległości. Osoby mieszkające ponad 10 mil od miejsca pracy najrzadziej decydowały się na zakup roweru. Należy zatem skupić się na klientach, którzy pokonują krótkie odległości do pracy. Jednakże nie warto jest się zamykać tylko i wyłącznie na tą grupę i warto wprowadzić dostosowane akcje marketingowe, które miałyby na celu uświadamianie o udogodnieniach wynikających z korzystania z rowerów na średnie dystanse dojazdu do pracy w celu zwiększenia sprzedaży. 

```{r echo=FALSE}
#Utworzenie wykresu zależności między płcią, typem zawodu, a zakupem roweru
library(ggplot2)
library(dplyr)
zbior$gender <- factor(zbior$gender, levels = c("Female", "Male"))
zbior$purchased_bike <- factor(zbior$purchased_bike, levels = c("Yes", "No"))

 wykres_2 <- ggplot(zbior %>% filter(purchased_bike =="Yes"), aes(x=occupation, fill=gender)) +
   geom_bar(position = "dodge") +
   xlab(" Typ zawodu") +
   ylab("Liczba osób") + 
   labs(fill = "Płeć") +
   ggtitle("Zakup roweru w zależności od typu zawodu z podziałem na płeć") +
   scale_fill_manual(values = c("Female" = "lightpink", "Male" = "lightblue")) +
   theme_gray()
 
 install.packages("plotly", dependencies = TRUE)
 library(plotly)
 ggplotly(wykres_2)
 

```
Wykres przedstawia liczbę zakupów rowerów w podziale na typ zawodu oraz płeć klientów. Na osi poziomej (X) znajduje się typ zawodu (Clerical, Management, Manual, Professional, Skilled Manual), a na osi pionowej (Y) liczba osób, które kupiły rower. Słupki w kolorze różowym reprezentują kobiety, a niebieskim – mężczyzn. 
Największa liczba zakupów rowerów pochodzi od osób pracujących w zawodach z kategorii "professional" (zarówno wśród kobiet, jak i mężczyzn), przy czym mężczyźni dominują liczbowo. 
Druga największa grupa to osoby pracujące w zawodach manualnych z wysokimi kwalifikacjami, przy stosunkowo równomiernym podziale między kobiety a mężczyzn. Zakupy w tych grupach zawodowych są wyraźnie niższe niż w grupach "Professional" i "Skilled Manual". W zawodach clerical (biurowych) zauważalna jest niewielka przewaga kobiet.
W grupie osób zatrudnionych w typie "management" obserwuje się nnajmniejszą liczbę zakupów rowerów wśród kobiet i mężczyzn, może to wynikać z tego, że osoby na wyższym stanowisku wolą przemieszczać się samochodami.

```{r echo=FALSE}
#Utworzenie wykresu kołowego
zakup <- sum(zbior$purchased_bike == "Yes" &zbior $gender == "Female")
zakup
zakup_2 <- sum(zbior$purchased_bike == "Yes" & zbior$gender == "Male")
zakup_2
zakup_3 <- sum(zbior$purchased_bike == "Yes")
zakup_3
procent_kobiet <- (zakup/zakup_3) * 100
procent_kobiet
procent_mezczyzn <- (zakup_2/zakup_3) * 100
procent_mezczyzn
library(ggplot2)
dane_wykres_2 <- data.frame(
  Gender = c("Female", "Male"),
  numbers = c(50.10, 49.9)
)
  
wykres_3 <- ggplot(dane_wykres_2, aes (x="", y=numbers, fill=Gender)) +
  geom_bar(stat="identity", width = 1) +
  coord_polar("y", start = 0 ) +
   geom_text(aes(label = paste0(numbers, "%")), position = position_stack(vjust = 0.5)) +
  scale_fill_manual(values = c("Female" = "pink", "Male" = "lightblue")) +
  ggtitle("Zakup roweru w podziale na płeć") + 
  theme_light() +
  theme(
  plot.title = element_text(hjust = 0.5),
  axis.title.x = element_blank(),
  axis.title.y = element_blank()
  )
wykres_3

```


```{r}
#Utworzenie histogramu - zależność między wiekiem, a zakupem roweru
library(ggplot2)
library(dplyr)

wykres_4 <- ggplot(zbior, aes(age)) +
  geom_histogram(binwidth = 5, fill = "red", color = "black") +
  labs(title = "Zakup raweru w zależności do wieku", x = "Wiek", y = "Zakup roweru") +
  theme_minimal()

wykres_4

##Utworzenie wykresu słupkowego - zależność między regionem, a zakupem roweru
library(ggplot2)
library(dplyr)

wykres_5 <- ggplot(zbior, aes(region)) +
  geom_bar(fill = "pink", color = "lightgreen") +
  labs(title = "Zakup raweru w zależności do regionu zamieszkania", x = "Region", y = "Zakup roweru") +
  theme_minimal()

wykres_5

```


```{r}
#Utworzenie boxplota - zakup roweru względem zarobków
library(ggplot2)
library(dplyr)

wykres_6 <- ggplot(zbior, aes(x = purchased_bike, y = income)) +
    geom_boxplot(fill = "lightblue", color = "darkblue") +
  labs(title = "Zakup roweru z zleżności od zarobków", 
       x = "Zakup roweru", 
       y = "Zarobki") +
  theme_minimal()

wykres_6

#Utworzenie boxplota - zakup roweru względem zarobków z odstającymi wartościami

wykres_7 <- ggplot(zbior, aes(x = purchased_bike, y = income)) +
    geom_boxplot(outlier.color = "red", outlier.shape = 8) +
  labs(title = "Zakup roweru z zleżności od zarobków z odstającymi wartościami", 
       x = "Zakup roweru", 
       y = "Zarobki") +
  theme_minimal()

wykres_7

```



