---
title: "Sklep_Rowerowy"
author: "Julia Sulka, Julia Urban, Barbara Michalska"
date: "2024-11-23"
output: html_document
---

```{r setup, include=FALSE}
options(repos = c(CRAN = "https://cloud.r-project.org/"))
library(knitr)
```

```{r load_data}
library(readr)  # Do wczytywania CSV
library(naniar) # Do analizy brakujących danych

# Wczytanie danych
data <- read_csv("sklep_rowerowy.csv")

# Podgląd danych
head(data)

```

## Wstęp
W ramach niniejszego projektu przeprowadzona zostanie eksploracyjna analiza danych (EDA) dotycząca sklepu rowerowego. Celem analizy jest zrozumienie charakterystyk nabywców rowerów oraz identyfikacja czynników, które mogą wpływać na decyzję o zakupie roweru.
Dostępny zestaw danych obejmuje informacje o 1000 klientach, w tym szczegółowe cechy demograficzne i behawioralne, a także kategoryczną zmienną wyjściową informującą, czy dana osoba dokonała zakupu roweru. Ponieważ dane zawierają brakujące wartości (NA), konieczne będzie ich odpowiednie przetworzenie, co stanowi istotny element procesu analizy danych.

W ramach projektu zostaną wykonane następujące kroki:

1. _Data Cleansing, Wrangling_
   
2. _Wizualizację Danych_  
   
3. _Analizę Opisową_  
   
4. _Wnioskowanie_ _(testy statystyczne)+_  
   
5. _Podsumowanie_ _i_ _wnioski_ _końcowe_


**Opis zmiennych:**
- _ID – unikalny identyfikator nabywcy_

- _Marital Status – status cywilny (np. „Married”/„Single”)_

- _Gender – płeć (np. „Male”/„Female”)_

- _Income – dochód_

- _Children – liczba dzieci_

- _Education – poziom wykształcenia (np. „Bachelors”, „Partial High School”)_

- _Occupation – zawód (np. „Clerical”, „Professional”)_

- _Home Owner – posiadanie domu (tak/nie)_

- _Cars – liczba posiadanych samochodów_

- _Commute Distance – odległość do pracy (np. „0-1 Miles”, „5-10 Miles”)_

- _Region – region geograficzny (np. „Europe”, „Pacific”, „North America”)_

- _Age – wiek_

- _Purchased Bike – zakup roweru (tak/nie) – zmienna wyjściowa_

```{r missing_data}
# Liczba brakujących wartości w każdej kolumnie
library(naniar)
library(ggplot2)


n_miss(data)
  
# Wizualizacja brakujących danych
vis_miss(data, sort = TRUE, warn_large_data = FALSE, show_perc = TRUE) +
  labs(
    title = "Wizualizacja brakujących danych",
    subtitle = "Zawiera procent braków w poszczególnych kolumnach"
  ) +
  theme_minimal() + # Minimalny motyw dla lepszej czytelności
  theme(
    plot.title = element_text(size = 16, face = "bold"),
    plot.subtitle = element_text(size = 12),
    axis.text.x = element_text(angle = 45, hjust = 1)
  ) +
  scale_fill_manual(
    values = c("#28B463","#FF5733"), # Kolor dla danych brakujących i obecnych
    name = "Status danych",          # Tytuł legendy
    labels = c("Obecne", "Brakujące") # Opis w legendzie
  )


gg_miss_upset(
  data, 
  nsets = 13, 
  main.bar.color = "Pink",      # Kolor głównego paska
  sets.bar.color = "Violet"       # Kolor pasków dla zestawów
)

ggplot(data = data, aes(x = Income, y = Age)) +
  geom_point(color = "grey70", size = 3) +      # Punkty dla kompletnych danych
  geom_miss_point(size = 3) +                  # Punkty dla braków
  scale_color_manual(
    values = c("darkorange", "cyan4"),         # Kolory dla obecnych i brakujących
    name = "Status danych",                    # Tytuł legendy
    labels = c("Obecne", "Brakujące")          # Etykiety w legendzie
  ) +
  theme_minimal() +
  facet_wrap(~ Region, scales = "free") +      # Grupowanie według Regionu
  labs(
    title = "Brakujące dane w relacji Income i Age",
    subtitle = "Podział na regiony",
    x = "Dochód",
    y = "Wiek"
  )




# Tworzenie wykresu z geom_miss_point
ggplot(data, aes(x = Income, y = Age)) +
  geom_miss_point() +
  labs(
    title = "Brakujące wartości w danych",
    subtitle = "Analiza powiązań braków pomiędzy Income i Age",
    x = "Dochód",
    y = "Wiek"
  ) +
  theme_minimal()

gg_miss_fct(data, fct = Gender)

gg_miss_fct(data, fct = Region)


gg_miss_fct(data, fct = Education)

```

```{r change_missing_data}

# Wypełnienie braków danych

library(dlookr)
library(VIM)

data_withoutNA <- hotdeck(data)   # Funkcja hotdeck uzupełnia braki danych

n_miss(data_withoutNA)            # Ponowne sprawdzenie czy w danych są braki

data_withoutNA <- hotdeck(data, imp_var = FALSE) #Poprawienie funkcji hotdeck

```

```{r}
#Ustawienie zasad dla poszczególnych zmiennych
library(editrules)
library(dplyr)
# Zmieniamy spacje w nagłówkach na kropki
colnames(data) <- gsub(" ", ".", colnames(data))
colnames(data_withoutNA) <- gsub(" ", ".", colnames(data_withoutNA))
colnames(data_withoutNA)


Rule <- editset(c(
  "ID > 0",
  "Marital.Status %in% c( 'Married', 'Single')",
  "Gender %in% c( 'Male', 'Female')",
  "Income > 0",
  "Children >= 0",
  "Education %in% c('Bachelors', 'Partial College', 'High School', 'Partial High School', 'Graduate Degree')",
  "Occupation %in% c('Skilled Manual', 'Clerical', 'Professional', 'Manual', 'Management')",
  "Home.Owner %in% c('Yes', 'No')",
  "Cars >= 0",
  "Commute.Distance %in% c('0-1 Miles', '1-2 Miles', '10+ Miles', '2-5 Miles', '5-10 Miles')",
  "Region %in% c('Europe', 'Pacific', 'North America')",
  "Age > 0",
  "Age <= 120",
  "Purchased.Bike %in% c('Yes', 'No')"
))
Rule

library(validate)

violations <- violatedEdits(Rule, data_withoutNA)
summary(violations)

library(knitr)

if (sum(violations) == 0) {
  kable(
    data.frame(Wynik = "Wszystkie reguły zostały spełnione. Brak błędów."),
    col.names = "Podsumowanie",
    align = "c"
  )
} else {
  print(summary(violations))
}
```

```{r echo=FALSE}
#Czyszczenie nazw zmiennych
install.packages("janitor")
library(janitor)
zbior <- janitor::clean_names(data_withoutNA)
```
## Wykresy
```{r echo=FALSE}
#Utworzenie wykresu kolumnowego zależności między odległością od pracy, a zakupem roweru
library(ggplot2)
library(dplyr)
zbior$commute_distance <- factor(zbior$commute_distance, levels = c("0-1 Miles", "1-2 Miles", "2-5 Miles", "5-10 Miles", "10+ Miles"))
zbior$purchased_bike <- factor(zbior$purchased_bike, levels = c("Yes", "No"))
wykres_1 <- ggplot(zbior %>% filter(purchased_bike =="Yes"), aes(x=commute_distance, fill=purchased_bike)) +
   geom_bar(position = "dodge") +
   xlab("Odległość od pracy") +
   ylab("Liczba osób") + 
   labs(fill = "Zakup roweru") +
   ggtitle("Odległość od pracy, a zakup roweru") +
   scale_fill_manual(values = "#228b22") +
   theme_light()
 
install.packages("plotly", dependencies = TRUE)

library(plotly)

ggplotly(wykres_1)
 
 
```
Wykres przedstawia zależność pomiędzy odległością od miejsca pracy a decyzją o zakupie roweru. Na osi poziomej (X) przedstawiono odległości od miejsca pracy w milach, a na osi pionowej (Y) liczba osób, które zdecydowały się na zakup roweru. 
Najwięcej osób, które zakupiło rower, mieszkało w odległości 0-1 mil od pracy. Liczba zakupu rowerów spada w grupie osób mieszkających 1-2 mile od pracy, podobna wartość zauważalna jest dla osób mieszkających w odległości 5-10 mil od pracy. Natomiast osoby mieszkające w przedziale 2-5 mil częściej decydowały się na zakup roweru w porównaniu do dwóch poprzednio omawianych przedziałów odległości. Osoby mieszkające ponad 10 mil od miejsca pracy najrzadziej decydowały się na zakup roweru. Należy zatem skupić się na klientach, którzy pokonują krótkie odległości do pracy. Jednakże nie warto jest się zamykać tylko i wyłącznie na tą grupę i warto wprowadzić dostosowane akcje marketingowe, które miałyby na celu uświadamianie o udogodnieniach wynikających z korzystania z rowerów na średnie dystanse dojazdu do pracy w celu zwiększenia sprzedaży. 

```{r echo=FALSE}
#Utworzenie wykresu zależności między płcią, typem zawodu, a zakupem roweru
library(ggplot2)
library(dplyr)
zbior$gender <- factor(zbior$gender, levels = c("Female", "Male"))
zbior$purchased_bike <- factor(zbior$purchased_bike, levels = c("Yes", "No"))

 wykres_2 <- ggplot(zbior %>% filter(purchased_bike =="Yes"), aes(x=occupation, fill=gender)) +
   geom_bar(position = "dodge") +
   xlab(" Typ zawodu") +
   ylab("Liczba osób") + 
   labs(fill = "Płeć") +
   ggtitle("Zakup roweru w zależności od typu zawodu z podziałem na płeć") +
   scale_fill_manual(values = c("Female" = "lightpink", "Male" = "lightblue")) +
   theme_gray()
 
 install.packages("plotly", dependencies = TRUE)
 library(plotly)
 ggplotly(wykres_2)
 

```
Wykres przedstawia liczbę zakupów rowerów w podziale na typ zawodu oraz płeć klientów. Na osi poziomej (X) znajduje się typ zawodu (Clerical, Management, Manual, Professional, Skilled Manual), a na osi pionowej (Y) liczba osób, które kupiły rower. Słupki w kolorze różowym reprezentują kobiety, a niebieskim – mężczyzn. 
Największa liczba zakupów rowerów pochodzi od osób pracujących w zawodach z kategorii "professional" (zarówno wśród kobiet, jak i mężczyzn), przy czym mężczyźni dominują liczbowo. 
Druga największa grupa to osoby pracujące w zawodach manualnych z wysokimi kwalifikacjami, przy stosunkowo równomiernym podziale między kobiety a mężczyzn. Zakupy w tych grupach zawodowych są wyraźnie niższe niż w grupach "Professional" i "Skilled Manual". W zawodach clerical (biurowych) zauważalna jest niewielka przewaga kobiet.
W grupie osób zatrudnionych w typie "management" obserwuje się nnajmniejszą liczbę zakupów rowerów wśród kobiet i mężczyzn, może to wynikać z tego, że osoby na wyższym stanowisku wolą przemieszczać się samochodami.

```{r echo=FALSE}
#Utworzenie wykresu kołowego
zakup <- sum(zbior$purchased_bike == "Yes" &zbior $gender == "Female")
zakup
zakup_2 <- sum(zbior$purchased_bike == "Yes" & zbior$gender == "Male")
zakup_2
zakup_3 <- sum(zbior$purchased_bike == "Yes")
zakup_3
procent_kobiet <- (zakup/zakup_3) * 100
procent_kobiet
procent_mezczyzn <- (zakup_2/zakup_3) * 100
procent_mezczyzn
library(ggplot2)
dane_wykres_2 <- data.frame(
  Gender = c("Female", "Male"),
  numbers = c(50.10, 49.9)
)
  
wykres_3 <- ggplot(dane_wykres_2, aes (x="", y=numbers, fill=Gender)) +
  geom_bar(stat="identity", width = 1) +
  coord_polar("y", start = 0 ) +
   geom_text(aes(label = paste0(numbers, "%")), position = position_stack(vjust = 0.5)) +
  scale_fill_manual(values = c("Female" = "pink", "Male" = "lightblue")) +
  ggtitle("Zakup roweru w podziale na płeć") + 
  theme_light() +
  theme(
  plot.title = element_text(hjust = 0.5),
  axis.title.x = element_blank(),
  axis.title.y = element_blank()
  )
wykres_3

```


```{r}
#Utworzenie histogramu - zależność między wiekiem, a zakupem roweru
library(ggplot2)
library(dplyr)

wykres_4 <- ggplot(zbior, aes(age)) +
  geom_histogram(binwidth = 5, fill = "red", color = "black") +
  labs(title = "Zakup raweru w zależności do wieku", x = "Wiek", y = "Zakup roweru") +
  theme_minimal()

wykres_4

##Utworzenie wykresu słupkowego - zależność między regionem, a zakupem roweru
library(ggplot2)
library(dplyr)

wykres_5 <- ggplot(zbior, aes(region)) +
  geom_bar(fill = "pink", color = "lightgreen") +
  labs(title = "Zakup raweru w zależności do regionu zamieszkania", x = "Region", y = "Zakup roweru") +
  theme_minimal()

wykres_5

```


```{r}
#Utworzenie boxplota - zakup roweru względem zarobków
library(ggplot2)
library(dplyr)

wykres_6 <- ggplot(zbior, aes(x = purchased_bike, y = income)) +
    geom_boxplot(fill = "lightblue", color = "darkblue") +
  labs(title = "Zakup roweru z zleżności od zarobków", 
       x = "Zakup roweru", 
       y = "Zarobki") +
  theme_minimal()

wykres_6

#Utworzenie boxplota - zakup roweru względem zarobków z odstającymi wartościami

wykres_7 <- ggplot(zbior, aes(x = purchased_bike, y = income)) +
    geom_boxplot(outlier.color = "red", outlier.shape = 8) +
  labs(title = "Zakup roweru z zleżności od zarobków z odstającymi wartościami", 
       x = "Zakup roweru", 
       y = "Zarobki") +
  theme_minimal()

wykres_7

```



